【裁判字號】    99,簡上,757
【裁判日期】    991126
【裁判案由】    竊盜等
【裁判全文】
臺灣板橋地方法院刑事判決             99年度簡上字第757號
上  訴  人
即  被  告  洪識賢
上列上訴人因竊盜等案件，不服本院99年度簡字第645 號中華民
國99年5 月20日第一審判決（聲請案號：98年度偵字第31994 號
），提起上訴，本院管轄之第二審合議庭判決如下：
    主  文
上訴駁回。
    事實及理由
一、本案經本院審理結果，認第一審簡易判決認被告洪識賢犯刑
    法第320 條第1 項之竊盜罪一罪、同法第309 條之公然侮辱
    罪二罪，各判處拘役十五日、二十日、二十日，如易科罰金
    均以新臺幣一千元折算一日，應執行拘役四十五日，如易科
    罰金以新臺幣一千元折算一日，其認事用法及量刑均無不當
    ，應予維持，並引用如附件第一審判決書記載之事實、證據
    及理由。
二、被告上訴意旨略以：被告固不否認有於原審判決所載時地以
    鎖鍊將「山水雲集公寓大廈」頂樓之供水閥上鎖，以此接引
    山泉水供己使用，以及在上開公寓大廈所張貼之公告上，書
    寫「欲收取我錢，找你的女人去賣卡快」、「欲要我錢，找
    你的女人去賣快一些」、「浪費住戶錢，求表現，謀私利，
    你是男人？專找人鬥！千方百計，鬥女人，沒步啊？悲哀、
    可憐」、「湯勤功你破壞了本大F 原有的平靜」等字句之事
    實，惟否認有竊盜犯行，辯稱其是因管委會沒有通知其欠繳
    水費，1 個月關其4 次水，其才會將供水閥上鎖，不讓管委
    會再關其用水，其不認為這樣的行為是竊盜行為，應只是民
    事糾紛之行為，且原審量刑亦屬過重；另其就本件公然侮辱
    犯行部分，則辯稱是因主委湯勤功先對其以言語嘲諷其欠地
    下錢莊的錢落魄而逃，其情緒失控，才會在公告欄寫那些話
    ，沒有要侮辱他的意思，只是情緒上的反彈及發洩，再者其
    2 次在公告上書寫上開字句，亦係單一接續行為，原審判決
    各論以一罪，論處亦屬過重，爰提起上訴，期撤銷改判從輕
    量刑，並諭知易服社會勞動服務折算標準云云。
三、但查，原審判決所認被告洪識賢上開竊盜、公然侮辱等犯罪
    事實，業據被告供述甚明，核與告訴人湯勤功指訴被害情節
    相符，並有97年度山水雲集公寓大廈區分所有權人會議紀錄
    、山水雲集公寓大廈民國98年1 月至7 月住戶用水管路維修
    費明細表、連接水塔水管總開關處之照片、被告在該社區公
    告書寫上開內容字句之照片及影本等附卷可資佐證。被告上
    訴意旨雖辯稱上開意旨云云，然純屬個人認知曲解，原審判
    決就其上開所為各犯罪行為，已詳敘理由論述，認事用法均
    無違誤，且原審審酌被告明知所住社區之山泉水為管委會所
    管領，其內之住戶須繳納水費始得使用山泉水，縱不滿社區
    所為之規範，仍應依循理性方式尋求管委會供應用水，竟不
    思此道，反於管委會將供水閥上鎖斷水後，私自開啟另行上
    鎖，藉此竊水使用，又其僅因與告訴人湯勤功間之管理費糾
    紛，即於公寓大廈之公告欄張貼上述貶抑告訴人名譽之內容
    字句，顯然缺乏法治觀念，而使告訴人名譽受有損害，另衡
    酌被告竊水之時間、對管委會、告訴人所生危害及犯後態度
    等一切情狀，量處如原審判決所示之刑，原審判決量刑亦尚
    無違法不當。從而，本件事證明確，被告上揭犯行均堪認定
    ，原審判決認事用法，核無不合，量刑亦屬妥適。而被告仍
    執上詞提起上訴，顯無理由，自應予駁回。
據上論斷，應依刑事訴訟法第455 條之1 第1 項、第3 項、第36
8 條、第373 條，判決如主文。
本案經檢察官陳怡親到庭執行職務
中    華    民    國    99    年    11    月    26    日
                刑事第七庭  審判長法  官  彭全曄
                                  法  官  林鈺琅
                                  法  官  張兆光
以上正本證明與原本無異
本件不得上訴
                                  書記官  莊川億
中    華    民    國    99    年    12    月    1     日
附錄本案論罪科刑法條全文：
中華民國刑法第320條
（普通竊盜罪、竊佔罪）
意圖為自己或第三人不法之所有，而竊取他人之動產者，為竊盜
罪，處5  年以下有期徒刑、拘役或 5 百元以下罰金。
意圖為自己或第三人不法之利益，而竊佔他人之不動產者，依前
項之規定處斷。
前二項之未遂犯罰之。
中華民國刑法第309條
（公然侮辱罪）
公然侮辱人者，處拘役或 3 百元以下罰金。
以強暴犯前項之罪者，處 1 年以下有期徒刑、拘役或 5 百元以
下罰金。
--------------------------------------------------------
附件：
┌──────────────────────────────┐
│臺灣板橋地方法院刑事簡易判決           99年度簡字第645號    │
│聲  請  人  臺灣板橋地方法院檢察署檢察官                    │
│被      告  洪識賢  女  49歲（民國○○年○○月○○日生）          │
│                    身分證統一編號：Ｚ000000000號            │
│                    住臺北縣烏來鄉○○村○○鄰○○路82巷31    │
│                    號                                      │
│                    居臺北縣土城市○○路21巷21號1樓         │
│上列被告因竊盜等案件，經檢察官聲請以簡易判決處刑（98年度    │
│偵字第31994號），本院判決如下：                             │
│    主  文                                                  │
│洪識賢竊盜，處拘役壹拾伍日，如易科罰金，以新臺幣壹仟元折    │
│算壹日。又公然侮辱人，處拘役貳拾日，如易科罰金，以新臺幣    │
│壹仟元折算壹日。又公然侮辱人，處拘役貳拾日，如易科罰金，    │
│以新臺幣壹仟元折算壹日。應執行拘役肆拾伍日，如易科罰金，    │
│以新臺幣壹仟元折算壹日。                                    │
│    事實及理由                                              │
│一、本件犯罪事實及證據，均引用如附件檢察官聲請簡易判決處    │
│    刑書之記載；惟犯罪事實一第6 行「供己使用」補充變更為    │
│    「供己使用，直至98年年底間搬離止，始停止竊取山泉水」    │
│    、證據資料補充「97年度山水雲集公寓大廈區分所有權人會    │
│    議紀錄1 份、山水雲集公寓大廈民國98年1 月至7 月住戶用    │
│    水管路維修費明細表1 紙、連接水塔水管總開關處之照片1     │
│    張」。                                                  │
│二、訊據被告就上開公然侮辱之犯行坦認不諱，對伊將已關閉之    │
│    供水閥開啟後，將其上鎖，進而取用水塔內之山泉水之事實    │
│    亦坦承屬實，然矢口否認有何竊盜犯行，辯稱：上開社區並    │
│    未向住戶徵收水費，而係合併於管理費中計算，且告訴人湯    │
│    勤功於98年8 月間向伊催討者均係前住戶積欠之費用，伊本    │
│    無繳交水費之義務，伊有權使用水塔內之山泉水，並無竊取    │
│    云云。惟查：                                            │
│  (一)山水雲集公寓大廈未接取自來水公司之管線，由山水雲集公    │
│    寓大廈管理委員會（下稱管委會）自行購置設備向他人承接    │
│    山泉水，該山泉水經管委會設置之過濾器及潛水馬達加壓後    │
│    ，匯集至公寓大廈之頂樓水塔，再行分送至大廈各住戶之事    │
│    實，業經證人即山水雲集公寓大廈管委會主任委員湯勤功於    │
│    本院訊問時供述甚明，核與被告於本院訊問時自陳伊知悉該    │
│    公寓大廈使用之水源非來自自來水公司，而係屬山泉水等語    │
│    （見本院99年3 月8 日訊問筆錄第2 頁）相符。是以，山水    │
│    雲集公寓大廈管委會自對於大廈頂樓水塔內所集結之山泉水    │
│    有管理支配之權利，合先敘明。                            │
│  (二)又山水雲集公寓大廈住戶於民國97年12月28日召開區分所有    │
│    權人會議，會中業已決議應收取水源維修費，其計費方式為    │
│    每度5 元，此業經證人湯勤功於本院訊問時證述，上開公寓    │
│    大廈之水費原係合併於管理費中徵收，惟於97年12月28日開    │
│    會後，認已調降管理費，而議決開始徵收水費等語（見99年    │
│    3 月8 日訊問筆錄第5 頁）明確，另有97年度山水雲集公寓    │
│    大廈區分所有權人會議記錄1 份附卷可稽，堪信證人所述水    │
│    費之計費方式為真實。再者，會議記錄業經管委會張貼於電    │
│    梯內，俾使所有住戶得以遵守，亦經證人於本院訊問程序陳    │
│    述明確（見99年3 月8 日訊問筆錄第6 頁）。從而，管委會    │
│    既已規範住戶使用山泉水之使用對價，且公佈於大廈電梯內    │
│    ，則被告係於97年12月17日即搬入上開社區（見99年3 月8     │
│    日訊問筆錄第2 頁），衡情應已知悉上開會議決議，被告所    │
│    辯伊並不知該決議之存在，不知應收取水費云云，尚不足採    │
│    信。                                                    │
│  (三)另證人湯勤功於本院訊問時結證稱，其於98年5 月間曾向被    │
│    告催討水費，復在同年5 月至8 月間一再向被告催討水費，    │
│    其所催討者均為被告入住社區後之水費等語（見同上訊問筆    │
│    錄第5 頁、第6 頁；99年3 月29日訊問筆錄第3 頁）；被告    │
│    復自陳於98年7 月間、8 月間即曾遭告訴人斷水各一次，分    │
│    別係告訴人及伊自行開啟供水閥等語（見99年3 月8 日訊問    │
│    筆錄第3 頁）。是以，被告理應於98年8 月17日第三次斷水    │
│    前，即已知悉斷水原因係為欠繳水費。況被告於99年3 月29    │
│    日訊問時亦供述於第二次斷水後，伊尚未將供水閥上鎖前，    │
│    即已知悉須繳納水費3 仟多元（見99年3 月29日訊問筆錄第    │
│    4 頁）。從而，被告於99年8 月17日將供水閥開啟並上鎖之    │
│    際，確已明確知悉於入住上開社區期間使用山泉水必須負擔    │
│    之費用，則被告所辯告訴人未曾告知伊應負擔入住期間之水    │
│    費，伊並不知負擔若干水費云云，亦無可採。                │
│  (四)繼之，被告辯稱管委會未曾向其他住戶催收云云，然查被告    │
│    既已知悉山泉水為管委會所管領，且須付費後始得使用，而    │
│    被告尚未繳交入住期間水費，已如上述，則管委會已否向其    │
│    他住戶徵收水費，與被告未經管委會同意私自使用山泉水之    │
│    事實無涉。綜上，被告所辯均無足採，被告犯行洵堪認定，    │
│    應依法論科。                                            │
│三、按動產，泛指不動產以外之有體物，包含固體、液體、氣體    │
│    等均屬之，又被告明知山泉水為管委會所支配管領，仍違反    │
│    管委會之意思，移轉水塔內山泉水之占有而供己使用，是核    │
│    被告所為，係犯刑法第320 條第1 項之竊盜罪；於社區電梯    │
│    內張貼上開文章二次，則均係犯同法第309 條之公然侮辱罪    │
│    。聲請人認被告竊取之山泉水屬刑法第323 條所定之其他能    │
│    量，而以動產論，尚有誤會，應認山泉水為動產為已足，附    │
│    此敘明。被告接續自98年8 月17日至被告搬離上開社區止，    │
│    係出於同一竊取之目的，於密接之時間、地點，開啟供水閥    │
│    ，接續私自取水，而持續侵害同一之法益，屬接續犯，而應    │
│    論以一竊盜罪。又被告所犯竊盜罪及二次公然侮辱罪間，犯    │
│    意各別，行為互殊，應予分論併罰。爰審酌被告之前案紀錄    │
│    ，足認素行尚可，其明知所住社區之山泉水為管委會所管領    │
│    ，其內之住戶須繳納水費始得使用山泉水，縱不滿社區所為    │
│    之規範，仍應依循理性方式尋求管委會供應用水，被告不思    │
│    此道，反於管委會將供水閥上鎖後，私自開啟並上鎖，藉此    │
│    竊水使用，行為當應予以非難，另衡酌被告竊取之山泉水之    │
│    時間非長，管委會所受之損害程度，就竊盜犯行部分，爰量    │
│    處如主文所示之刑及易科罰金之折算標準。又被告僅因與告    │
│    訴人湯勤功間之管理費糾紛，即於公寓大廈之公告欄張貼上    │
│    述文章，顯然缺乏法治觀念，而使告訴人受有名譽之損害，    │
│    然衡酌被告之犯罪動機、目的等一切情狀，爰分別量處如主    │
│    文所示之刑，並就所犯三罪定應執行之刑及諭知易科罰金之    │
│    折算標準，以資懲儆。                                    │
│四、依刑事訴訟法第449 條第1 項前段、第3 項、第454 條第2     │
│    項，刑法第320 條第1 項、第309 條第1 項、第41條第1項     │
│    前段、第51條第6 款，刑法施行法第1 之1 條第1 項、第2     │
│    項前段，逕以簡易判決處刑如主文。                        │
│五、如不服本判決，得自收受送達之日起10日內向本院提出上訴    │
│    狀，上訴於本院第二審合議庭（須附繕本）。                │
│中    華    民    國    99    年    5     月    20    日    │
│                  刑事第二十二庭  法  官    曹 惠 玲        │
│上列正本證明與原本無異。                                    │
│                                                            │
│                                  書記官    許 育 菁        │
│中    華    民    國    99    年    5     月    21    日    │
│附錄本案論罪科刑法條全文                                    │
│中華民國刑法第320條（普通竊盜罪、竊佔罪）                   │
│意圖為自己或第三人不法之所有，而竊取他人之動產者，為竊盜    │
│罪，處 5 年以下有期徒刑、拘役或 5 百元以下罰金。            │
│意圖為自己或第三人不法之利益，而竊佔他人之不動產者，依前    │
│項之規定處斷。                                              │
│前二項之未遂犯罰之。                                        │
│----------------------------------------------------------- │
│附件：                                                      │
│臺灣板橋地方法院檢察署檢察官聲請簡易判決處刑書              │
│                                      98年度偵字第31994號   │
│     被      告  洪識賢  女  49歲（民國○○年○○月○○日生）     │
│                         住臺北縣新莊市○○路41之4號        │
│                         居臺北縣土城市○○路21巷21號1樓    │
│                         國民身分證統一編號：Ｚ000000000號   │
│ 上列被告因妨害名譽案件，業經偵查終結，認宜聲請以簡易判決   │
│ 處刑，茲將犯罪事實及證據並所犯法條分敘如下：               │
│         犯罪事實                                           │
│ 一、洪識賢原係址設臺北縣土城市○○○路137號「山水雲集公    │
│     寓大廈」之住戶，因不滿山水雲集公寓大廈管理委員會主任   │
│     委員湯勤功，對被告進行租金、水費、管理費之催討，竟基   │
│     於公然侮辱之犯意及意圖散佈於眾，分別於民國98年8月28    │
│     日及8月31日，在該公寓大廈所張貼之公告上，書寫「欲收    │
│     取我錢，找你的女人去賣卡快」、「欲要我錢，找你的女人   │
│     去賣快一些」、「浪費住戶錢，求表現，謀私利，你是男人   │
│     ？專找人鬥！千方百計，鬥女人，沒步啊？悲哀、可憐」、   │
│     「湯勤功你破壞了本大F原有的平靜」等字句及不實事項，    │
│     足以毀損湯勤功之名譽。                                 │
│ 二、案經湯勤功告訴偵辦。                                   │
│         證據並所犯法條                                     │
│ 一、證據：                                                 │
│   (一)被告洪識賢之供述。                                     │
│   (二)告訴人湯勤功之指訴。                                   │
│   (三)卷附遭被告書寫之公告影本及照片。                       │
│ 二、核被告所為，係犯刑法第323條、第320條第一項之竊盜罪     │
│     及309條第1項之公然侮辱罪嫌。被告所犯上開2罪間，犯意    │
│     各別、行為互殊，請分論並罰之。                         │
│ 三、依刑事訴訟法第451條第1項聲請以簡易判決處刑。           │
│     此    致                                               │
│ 臺灣板橋地方法院                                           │
│ 中    華    民    國    98    年    11    月    24    日   │
│                               檢察官  陳  盈  錦           │
│                                       張  凱  傑           │
│ 本件正本證明與原本無異                                     │
│ 中    華    民    國    98    年    12    月     2    日   │
│                               書記官  汪  學  斌           │
└──────────────────────────────┘

司法院資訊處製作；財團法人民間司法改革基金會備份。
